【裁判字號】    97,抗,15
【裁判日期】    970201
【裁判案由】    退還上訴裁判費
【裁判全文】
臺灣高等法院民事裁定                    97年度抗字第15號
抗  告  人   中華電信股份有限公司
法定代理人   甲○○
上列抗告人與相對人東信電訊股份有限公司間請求損害賠償等事
件，抗告人聲請退還上訴裁判費，對於中華民國九十六年十一月
三十日臺灣臺北地方法院九十四年度重訴字第一０五四號裁定，
提起抗告，本院裁定如下：
    主  文
抗告駁回。
抗告費用由抗告人負擔。
    理  由
一、原裁定意旨略以：「本件訴訟係由第二審程序之被上訴人（
    本件相對人）於第二審撤回其起訴，非由聲請人（本件抗告
    人）撤回其上訴，聲請人請求退還其所繳納之第二審上訴裁
    判費，即不能准許。」等語。
二、抗告意旨略以：「抗告人上訴後，被上訴人於第二審撤回起
    訴，上訴人同意被上訴人撤回其起訴，使上訴人之上訴不存
    在，其上訴不存在雖非由於上訴人之撤回所致，惟其效果與
    上訴人撤回上訴者同，一樣可以節省第二審法院之勞費。縱
    法院認為本案應依民事訴訟法第八十三條相關規定，亦應准
    許抗告人類推適用民事訴訟法第八十三條第二項之規定，得
    聲請退還第二審裁判費三分之二，以符合上開立法意旨。
    」等語。
三、按於民國九十六年三月二十一日修正之民事訴訟法第八十三
    條第一項規定：「原告撤回其訴者，訴訟費用由原告負擔。
    其於第一審言詞辯論終結前撤回者，得於撤回後三個月內聲
    請退還該審級所繳裁判費二分之一」，第二項規定：「前項
    規定，於當事人撤回上訴或抗告者準用之」。且就本條規定
    之立法意旨「乃為鼓勵當事人撤回無益或不必要之訴訟，以
    減輕訟累，並減省法院勞費」綜合審酌，足見上開法條退還
    裁判費之請求權，應僅賦予於撤回起訴、提起上訴或抗告之
    原告、上訴人或抗告者，法院雖亦有減省勞費之利，但究屬
    反射利益。從而，於第一審判決原告勝訴，經被告提起上訴
    之場合，因第二審程序之被上訴人（即一審原告）在第二審
    撤回其起訴，雖使上訴人（即第一審被告）之上訴亦不存在
    而減省第二審法院之勞費。惟上訴人既非撤回起訴之當事人
    ，與上開法條所定得聲請退還該審級所繳裁判費之要件不合
    ，亦與該條項立法意旨係為鼓勵撤回之當事人之精神不符，
    自不得聲請退還所繳第二審裁判費（臺灣高等法院八十九年
    庭長法律問題研討會結論參照）經查，本件訴訟係相對人對
    抗告人起訴後，經原法院第一審判決抗告人（第一審被告）
    敗訴，嗣抗告人對第一審判決提起上訴後，相對人（第二審
    之被上訴人）於第二審程序撤回其第一審之起訴之事實，業
    經原法院調取上開卷宗，並經本院核閱屬實。本件訴訟既係
    由第二審訴訟程序之被上訴人於第二審撤回其起訴，並非由
    抗告人撤回上訴，則依上開說明，抗告人並非得請求退還裁
    判費之主體，是其請求退還所繳納之第二審上訴裁判費，不
    應准許，原法院裁定駁回抗告人之聲請，於法並無不合。抗
    告人雖主張應准許抗告人類推適用民事訴訟法第八十三條第
    二項之規定等語，惟本條立法理由既已明白表示其規範目的
    ，並規定於何情形下，得由何人聲請，自不能因其他情形致
    法院同有勞費減省之反射利益，即據以主張應類推適用。抗
    告意旨執此指摘原裁定不當，求為廢棄，為無理由，應予駁
    回。
四、據上論結，本件抗告為無理由，爰裁定如主文。
中    華    民    國    97    年    2     月    1     日
                    民事第三庭
                        審判長法  官   林敬修
                              法  官   黃騰耀
                              法  官   藍文祥
正本係照原本作成。
本裁定除以適用法規顯有錯誤為理由，並經本院許可外，不得再
抗告。如提起再抗告，應於收受後10日內委任律師為訴訟代理人
向本院提出再抗告狀。並繳納再抗告費新台幣一千元。
中    華    民    國    97    年    2     月    4     日
                              書記官   顧倪淑貞


司法院資訊處製作；財團法人民間司法改革基金會備份。
